【裁判字號】    99,交聲,260
【裁判日期】    990430
【裁判案由】    違反道路交通管理處罰條例聲明異議
【裁判全文】
臺灣士林地方法院刑事裁定             99年度交聲字第260號
原處分機關  交通部公路總局臺北區監理所基隆監理站
異  議  人
即受處分人  乙○○
上列異議人即受處分人因違反道路交通管理處罰條例案件，對於
臺北市交通事件裁決所於民國99年2 月26日所為之裁決（基監字
第裁42-C00000000號），聲明異議，本院裁定如下：
    主  文
異議駁回。
    理  由
一、按「汽車駕駛人，行經有燈光號誌管制之交岔路口闖紅燈者
    ，處新臺幣1800元以上5400元以下罰鍰。」、「汽車駕駛人
    有下列各款所列條款之一者，除依原條款處罰鍰外，並予記
    點：．．．三、有第43條、第53條或第54條情形之一者，各
    記違規點數三點。」，道路交通管理處罰條例第53條第1 項
    、第63條第1項第3款分別定有明文。
二、原處分意旨略以：異議人於民國98年12月23日中13時許駕駛
    車號0866-WB 號自小客車，行經臺北縣板橋路民生路一段時
    ，經臺北縣政府警察局板橋分局海山派出所員警舉發「駕車
    行經有燈光號誌管制之交岔路口闖紅燈」之違規，爰依道路
    交通管理處罰條例第53條第1 項、第63條第1 項第3 款，裁
    處異議人新臺幣（下同）2,700 元，並記違規點數3 點。
三、聲明異議意旨略稱：當天異議人是在民生路之號誌為綠燈之
    情況下，在民生路上內側車道之停等區等待左轉，因民生路
    為主要幹道，來往車輛甚多，車速亦相當快速，且民生路與
    民享街口並未設有禁止左轉號誌，民生路上交通號誌亦未設
    計左轉方向燈號，異議人於該路口等待左轉之時間已久，已
    阻礙民生路之來往車輛，受處分人隊於民生路上對向車輛變
    少，號誌仍在綠燈之情形下趕緊左轉，但因安全考量車速較
    慢，故在異議人完全轉至民享街方向，且進入民生路之對向
    車道一半時，民享街已變為綠燈，異議人若仍停在停等區，
    將阻礙民享街綠燈車輛行駛，異議人始左轉；且取締員警站
    立位置並非在民生路與民享街口，而係在民享街內，距離民
    生路約5 、60公尺遠，應無法正確查看路口情事，且員警取
    締時自己也有向異議人表示該路口因無左轉方向燈號，常有
    交通事故發生，在取締該處紅燈左轉時，亦常有爭議，爰聲
    明異議，請求撤銷原處分等語。
四、經查：
  (一)證人即當日舉發員警甲○○到庭具結證稱：當天伊跟一位同
    仁在民享街口靠近民生路的地方執勤，並不是如異議人所稱
    距離路口有5 、60公尺，而是離路口比較近，且當時是下午
    1 點多，天氣晴朗，視線正常，那路口淨空沒有其他障礙物
    ，所以伊看該處交岔路口車流情形看得很清楚。當時異議人
    駕駛小客車從民生路往中和方向在民享街口左轉，當時民享
    街號誌為綠燈，因該處號誌屬單一時向，如果民享街是綠燈
    ，民生路就是紅燈，伊可以肯定至少已經變紅燈超過10秒以
    上，異議人才超越停止線左轉，並不是他轉到路口一半燈號
    才變紅燈，伊與同仁見他違規紅燈左轉就將他攔檢，他當時
    覺得有爭議性，他說之前常在那左轉都沒事，覺得路口設計
    不良，覺得警方告發有違公平性，伊有陳述說那個路口本來
    就這樣設計，雖未禁止左轉，但因民生路的號誌沒有設左轉
    燈號，異議人一定要等綠燈才能左轉，依交通局的說法是採
    機會左轉，就是讓民眾儘量不要在那邊左轉，因危險性很高
    ，後來99年2 、3 月時民生路號誌才另外設置左轉燈號等語
    （見本院卷第27、28頁），就當日天候路況、異議人動線、
    經攔停後之陳述均能詳實證述，顯無誤記之虞，衡以證人身
    為執法員警，自無理由甘冒偽證刑責設詞誣陷異議人，其證
    言應足信憑。
  (二)異議人經本院二度傳喚均未到庭說明，於書狀中雖辯稱當時
    證人站立位置無法看到路口情形，其是在民生路綠燈之情事
    下左轉到一半才變紅燈云云，惟其所述與證人上開證述不符
    ，已難遽信；況其所稱係在民生路綠燈情形下等候左轉已久
    ，趁民生路對向車輛變少時趕緊左轉等語若屬實，其左轉時
    民享街應仍為紅燈，民享街車輛尚不能通行，無需擔心此部
    分路權問題，而民生街對向車輛又不多，其於等候多時對車
    流、路況均已完整掌握之情形下，既可趁隙左轉，理應盡速
    完成轉彎，以免影響民生路對向其他車輛通行，惟其又稱左
    轉時為安全考量車速較慢，故轉到一半民生路就變紅燈云云
    ，實與常情不合，此外，復無其他積極事證可佐，自難為有
    利異議人之認定；至異議人另質以員警舉發時有說該處號誌
    設計不良，取締常有爭議乙節，惟此節業據證人證稱係異議
    人所為之陳述，證人係告知該處就是這樣設計，異議人需在
    民生路綠燈時才能左轉等語明確，業如前述，且此事後情狀
    亦不影響異議人違規當時之行為，尚與本案無涉，附予敘明
    。
  (三)綜上，異議人上開所辯，均難置採，堪認異議人確有本案之
    違規事實無疑，原處分機關依據道路交通管理處罰條例第53
    條第1 項、第63條第1 項第3 款規定，裁處異議人2 千7 百
    元罰鍰，並記違規點數3 點，核無違誤，本件聲明異議核無
    理由，應予駁回。
據上論斷，依道路交通案件處理辦法第19條，裁定如主文。
中    華    民    國    99    年    4     月    30    日
                    交通法庭法  官  黃珮茹
以上正本證明與原本無異。
如不服本裁定應於送達後5日內向本院提出抗告狀。
                            書記官  張馨尹
中    華    民    國    99    年    4     月    30    日

司法院資訊處製作；財團法人民間司法改革基金會備份。
